臺灣基隆地方法院民事判決  
111年度簡上字第40號
上  訴  人  江四季  
被  上訴人  黃麗英  

上列當事人間請求損害賠償事件，上訴人對於中華民國111年2月
25日本院110年度基簡字第944號第一審判決提起一部上訴，本院
第二審合議庭於111年9月5日言詞辯論終結，判決如下：
    主      文
原判決關於駁回上訴人後開第二項之訴部分，及該部分假執行之
聲請，並訴訟費用之裁判均廢棄。
被上訴人應再給付上訴人新臺幣捌仟元，及自民國一百一十年十
月六日起至清償日止，按週年利率百分之五計算之利息。
其餘上訴駁回。
廢棄改判部分之第一審（除確定部分外）、第二審訴訟費用，由
被上訴人負擔；駁回上訴部分之第二審訴訟費用，由上訴人負擔
。
    事實及理由
一、上訴人主張：上訴人與被上訴人為鄰居，被上訴人竟於附表
　　所示時間、地點，為如附表所示言論，侵害上訴人之名譽權
    ，致上訴人受有精神痛苦，為此依侵權行為法律關係，求為
    命被上訴人給付非財產上損害賠償新臺幣（下同）50萬元，
    及自起訴狀繕本送達翌日即民國110年10月6日起算法定遲延
    利息之判決等語。
二、被上訴人抗辯：被上訴人有說過附表編號1、3、4、5所示言
    論，否認有說編號2「無爛鳥」；被上訴人所有汽車輪胎於1
    08年12月7日被刺破，故有告知里長輪胎被刺破之事，上訴
    人於108年12月9日到被上訴人住處挑釁被上訴人老公，上訴
    人先說被上訴人老公破壞上訴人的電線，將220V改成110V，
    被上訴人才說我的輪胎是你刺破的，爭吵過程想起上訴人過
    去所做所為，一時氣憤脫口而出「流氓、卒仔」，並無侵害
    上訴人名譽權之故意；109年3月23日是上訴人先罵被上訴人
    等語。並答辯聲明：上訴人之訴駁回。
三、原審為被上訴人一部勝訴、一部敗訴之判決，即判命被上訴
    人應給付給付上訴人5,000元及自110年10月6日起算之法定
    遲延利息，並依職權諭知假執行、免假執行，另駁回上訴人
    其餘之訴。上訴人就其敗訴部分提起一部上訴，其上訴聲明
    ：㈠原判決關於駁回上訴人下開第2項之訴部分廢棄。㈡上開
    廢棄部分，被上訴人應再給付上訴人9萬5,000元，及自110
    年10月6日起至清償日止，按週年利率5%算之利息。被上訴
    人則答辯聲明：上訴駁回。（兩造就未提上訴之敗訴部分，
    均非本院審理範圍，下不贅述）。
四、上訴人主張被上訴人於附表所示時間、地點，為如附表所示
    言論，侵害上訴人之名譽權，應賠償上訴人所受精神上損害
    之慰撫金，為被上訴人所否認，並以前詞置辯，本院判斷如
    下：
  ㈠因故意、過失不法侵害他人之權利者，負損害賠償責任；不
    法侵害他人之身體、健康、名譽、自由、信用、隱私、貞操
    ，或不法侵害其他人格法益而情節重大者，被害人雖非財產
    上之損害，亦得請求賠償相當之金額，民法第184條第1項前
    段、第195條第1項前段分別定有明文。又名譽有無受損害，
    應以社會上對個人評價是否貶損作為判斷之依據，苟其行為
    足以使他人在社會上之評價受到貶損，不論其為故意或過失
    ，均可構成侵權行為，其行為不以廣佈於社會為必要，僅使
    第三人知悉其事，亦足當之(最高法院90年度台上字第646號
    判決意旨參照)。再「侮辱」係以使人難堪為目的，直接以
    言語、文字、圖畫或動作，表示不屑、輕蔑或攻擊之意思，
    足以對於個人在社會上所保持之人格及地位，達貶損其評價
    之程度而言。
  ㈡關於上訴人主張如附表所列各項，分述如下：
　⒈編號1、2：兩造於108年10月間在被上訴人住家門口爭執時，
    被上訴人講出「我們不要跟LUCKY講話」，及於上訴人質問
    被上訴人是在罵誰無爛鳥時，回稱「罵那隻狗啊、那隻黑狗
    」為兩造所不爭執，核與原審於111年1月19日言詞辯論期日
    當庭播放光碟勘驗之結果相符（原審卷第56頁、第57頁）。
    被上訴人於其配偶與上訴人爭吵時雖講出「我們不要跟LUCK
    Y講話」及於上訴人質問被上訴人是在罵誰無爛鳥時，回稱
    「罵那隻狗啊、那隻黑狗」等語，然兩造處於言語爭執，旁
    人難以探究上開言語之意，又依被上訴人上開言語內容前後
    文義，亦非屬粗鄙言語而足以減損上訴人之聲譽，此部分依
    社會上一般通念，客觀上尚難認已達對上訴人之人格、名譽
    造成相當貶抑而有損害社會上形象之情形，且被上訴人否認
    辱罵上訴人無爛鳥，依原審勘驗之光碟內容並無被上訴人對
    上訴人稱無爛鳥，上訴人以此主張被上訴人有侵害其名譽權
    云云，尚不足採。
　⒉編號3部分：依原審就光碟之勘驗內容觀之，被上訴人雖有稱
    ：「他的輪子被刺破，他也不會去報，早上有來挑釁，你老
    公實在有夠無聊，我也跟賴佩綺說，我的輪子被刺第一次，
    我可以忍，沒關係，但你不要刺第二次。」等語，僅能認定
    被上訴人有向里長賴佩綺講述輪胎被刺破，並不足以證明被
    上訴人具體指摘係被上訴人刺破輪胎，或質疑是上訴人所為
    ，難認侵害上訴人之名譽權。
　⒊編號4、5部分：依原審勘驗之光碟內容可知被上訴人確實有
    對上訴人稱「流氓」「卒子」「你神經病」「幹你娘」，此
    為被上訴人所不爭執，被上訴人既與上訴人處於爭執之狀態
    下，口出上開言詞，顯係以上訴人為辱罵對象，而非僅係其
    單純脫口而出之發洩情緒言詞，且依一般社會通念，被上訴
    人在公共場所辱罵「流氓」「卒子」「你神經病」「幹你娘
    」等語已屬貶低、否定他人之語詞，足使上訴人之心理感受
    難堪及不悅，且傷及上訴人之人格尊嚴而使其社會評價受到
    貶損，縱被上訴人辯稱係上訴人先挑釁乙節屬實，亦無從為
    其免責之正當理由，上訴人主張被上訴人侵害上訴人之名譽
    權，應負侵權行為損害賠償責任，應屬有據。
  ㈢民法第195條所謂相當之金額，應斟酌加害人與被害人雙方之身分、資力與加害程度，及其他各種情形核定之；慰撫金是否相當，應以加害行為之加害程度及被害人所受痛苦，斟酌加害人及被害人之身分、經濟地位等各種情形定之（最高法院47年台上字第1221號、51年台上字第223號判決意旨參照）。本院審酌被上訴人在多數人得以共見共聞之場所，使用「流氓」「卒子」「你神經病」「幹你娘」等語辱罵上訴人，貶損上訴人人格上之社會評價，再審酌上訴人與被上訴人夫妻爭執不斷、相處不睦，及上訴人為高工畢業，幫忙兒子工作，名下有不動產、投資等財產，被上訴人為國中畢業，經營美髮店，名下有不動產、投資等財產，業經兩造陳明在卷，並有兩造之稅務電子閘門財產所得調件明細表可佐（本院卷末證物袋內）等一切情狀，認上訴人請求被上訴人就附表編號4、5公然侮辱行為賠償之非財產上損害，以1萬3,000元為適當，扣除原審判准之5,000元（已確定部分），被上訴人應再給付上訴人8,000元。
五、綜上所述，上訴人依民法第184條第1項前段、第195條第1項
    前段規定，請求被上訴人應再給付其非財產上損害8,000元
    ， 並加計自民事起訴狀繕本送達翌日即110年10月6日 （原
    審卷第23頁）起至清償日止之法定遲延利息，為有理由，應
    予准許，超過這個部分的請求，為無理由，應予駁回。原審
    就前開應給付部分，為上訴人敗訴之判決，尚有未洽，上訴
    人就此部分指摘原判決不當，求予廢棄改判，為有理由，由
    本院將原判決此部分予以廢棄，改判如主文第2項所示。至
    於超過上開範圍之請求，原審為上訴人敗訴之判決，並無違
    誤，上訴人仍執前詞指摘原判決此部分不當，求予廢棄，為
    無理由，應駁回其此部分之上訴。
六、本件事證已經明確，兩造其餘之攻擊或防禦方法，經本院審
    酌後均認與本件之結論無涉，不再一一論列，併予敘明。
七、據上論結，本件上訴為一部有理由，一部無理由，依民事訴
    訟法第436條之1第3項、第449條第1項、第450條、第79條，
    判決如主文。　　　
中　　華　　民　　國　　111 　年　　9 　　月　　26　　日
                  民事庭審判長法　官  黃梅淑
                  　　　　　　法　官　林淑鳳
　　　                  　　　法　官　陳湘琳
以上正本係照原本作成
不得上訴。
中　　華　　民　　國　　111 　年　　9 　　月　　26　　日
                       　　　 書記官　陳柏宏
附表：
編號    時間（民國）             地點及方式   1 108年10月間某日 被上訴人在其住家門口將上訴人比喻為上訴人所領養之黑狗LUCKY，稱「我們不跟LUCKY講話」等語。   2 108年10月間某日 被上訴人在其住家門口罵上訴人無爛鳥，並將上訴人比喻為上訴人所領養之黑狗。   3 108年12月9日 被上訴人在社區內向里長賴佩琦指摘上訴人刺破被上訴人所有汽車輪胎。   4 108年12月9日 被上訴人在社區內以「流氓」「卒子」等言語辱罵上訴人。   5 109年3月23日 被上訴人在社區內以「你神經病」「幹你娘」等言語辱罵上訴人。